【裁判字號】    99,交聲,186
【裁判日期】    990308
【裁判案由】    違反道路交通管理處罰條例聲明異議
【裁判全文】
臺灣士林地方法院交通事件裁定         99年度交聲字第186號
原處分機關  臺北市交通事件裁決所
異  議  人
即受處分人  甲○○
上列異議人即受處分人因違反道路交通管理處罰條例案件，對於
臺北市交通事件裁決所於民國99年1 月8 日所為北市裁申字第裁
22-AO0000000號違反道路交通管理事件裁決書（舉發違反道路交
通管理事件通知單案號：臺北市政府警察局交通警察大隊北市警
交大字第AO0000000 號），聲明異議，本院裁定如下：
    主  文
異議駁回。
    理  由
一、按「禁行機車」標字，用以告示本車道禁止汽缸總排氣量未
    滿550 立方公分之機器腳踏車通行，繪設於路段起點，路段
    過長時，得於路段中加繪之，道路交通標誌標線號誌設置規
    則第178 條定有明文。汽車駕駛人，爭道行駛而有機器腳踏
    車不在規定車道行駛之情形者，處新臺幣600元以上1,800元
    以下罰鍰，並記違規點數1 點；又本條例之處罰，受舉發違
    反道路交通管理事件之受處罰人，認為受舉發之違規行為應
    歸責他人者，應於舉發違反道路交通管理事件通知單應到案
    日期前，檢附相關證據及應歸責人相關證明文件，向處罰機
    關告知應歸責人，處罰機關應即另行通知應歸責人到案依法
    處理。逾期未依規定辦理者，仍依本條例各該違反條款規定
    處罰。道路交通管理處罰條例第45 條 第13款、同條例第63
    條第1 項第1 款、第85條第1 項分別定有明文。次按汽車駕
    駛人，未依規定行駛車道，當場不能或不宜攔截製單舉發者
    ，得以非固定式科學儀器取得證據資料證明其行為違規，記
    明車輛牌照號碼、車型等可資辨明之資料，以汽車所有人為
    被通知人製單舉發，道路交通管理處罰條第7 條之2 第1 項
    第7 款、第2 項第5 款、第4 項亦有明定。
二、原處分意旨略以：異議人即受處分人甲○○（下簡稱異議人
    ）於民國（下同）98年8 月31日15時53分許，騎乘車號8HU-
    571 號重型機車（下簡稱違規機車），行經臺北市○○街與
    復興北路路口時，在復興北路（裁決書誤載為錦州街）「禁
    行機車」車道上行駛而有「機車行駛禁行車道」之違規行為
    ，經臺北市政府警察局交通警察大隊員警拍照採證依法逕行
    製單舉發後，違規機車之所有人大明交通器材行於98年11月
    26日辦理歸責於本件異議人，異議人亦於98年10月13日陳述
    意見，原處分機關臺北市交通裁決所仍認定違規事實明確，
    爰依道路交通管理處罰條例第45條第13款及第63條第1 項之
    規定，就「機器腳踏車，不在規定車道行駛」之違規事實裁
    處異議人新臺幣600元之罰鍰，並記違規點數1 點等語。
三、異議意旨略以：本件違規地點係在復興北路捷運中山國中站
    前，該處有計程車排班及公車上下客，採證照片亦顯示當時
    正有公車併排停靠站，故異議人因此必須繞道行駛，且員警
    基於績效壓力偷拍此照，此採證照片無法說明當時路況，異
    議人又無法當場辯解繞道行駛為當時必要之行為，因而對原
    處分表明不服，為此聲明異議云云。
四、經查：
  (一)異議人對於前揭時間，騎乘違規機車在臺北市○○○路（北
    往南方向）之「禁行機車」車道行駛之事實並不爭執，核與
    臺北市政府警察局交通警察大隊北市警交大字第AO0000000
    號舉發違反道路交通管理事件通知單所附彩色採證照片1 幀
    、臺北市政府警察局松山分局中崙派出所99年3 月日北市警
    松分交字第號函附卷、臺北市政府松山分局99年3 月3 日北
    市警松分交字第09930536100 號函暨現場圖、照片相符，而
    堪認定。
  (二)雖異議人辯稱因當時有公車併排停靠站故繞道行駛云云，惟
    查，違規地點之臺北市○○○路設有4 車道，其中自內側起
    算之第1 車道及第2 車道均係設有「禁行機車」標字之車道
    ，其餘2 車道即外側車道均未禁行機車，此有臺北市政府警
    察局松山分局99年3 月3 日北市警松分交字第09930536100
    號函暨違規現場照片、現場圖各1 紙在卷可稽，可證違規地
    點之復興北路內側第1 車道及第2 車道均為禁行機車車道，
    僅有自內側起算之第3 、4 車道可供機車行駛。
  (三)復觀之本件採證照片顯示違規機車行駛於內側第1 車道與第
    2 車道之分隔線上，確為行駛在禁行機車車道上，與在第2
    車道上行駛之公車併行。惟倘有異議人所述因公車併排停靠
    為閃避公車云云屬實，異議人理應向右駛入第3 車道或第4
    車道，或在原車道上調節行車速度即可達到閃避之目的，並
    無必須駛入「禁行機車」之理。況異議人乃領有合格駕駛執
    照且有相當騎乘機車經驗之人，自難對前開法條規定諉為不
    知，是以，異議人前開所辯尚難遽採有利異議人之抗辯。
  (四)異議人另辯稱舉發員警疑似有偷拍之虞云云，然參以道路主
    管機關本得於法令授權範圍內，基於權責對於各項行政措施
    包括道路設計、交通號誌、標誌、標線之設置、更動為具體
    裁量、規劃，以求達成道路充分有效能利用、維持交通秩序
    、保障道路使用人往來便利與安全之行政目的，除有違背法
    令或明顯矛盾、錯誤，否則司法機關亦不得涉入此行政權核
    心領域，而民眾對於行政機關具體行政措施如有意見，自應
    循正當管道向行政機關反應，尚不得由民眾自行主觀認定是
    項措施是否合理、是否遵循。且汽車駕駛人本有遵守交通法
    規之義務，而本件亦合乎道路交通管理處罰條例第7 條之2
    第1 項第7 款之規定，就汽車駕駛人，未依規定行駛車道，
    當場不能或不宜攔截製單舉發者，得以非固定式科學儀器取
    得證據資料證明其行為違規，逕行舉發之要件，原舉發機關
    本得以非固定式照相儀器進行採證舉發，以維護交通安全，
    因此，異議人此部分抗辯，並不可採，自無從以此而脫免其
    責或作為其得不遵守交通規則之理由。
  (五)綜上所述，本件事證明確，異議人違規事實已堪認定。原處
    分機關認為異議人違規事實明確，爰分別依道路交通管理處
    罰條例第45條第13款、第63條第1 項第1 款、第85條第1 項
    之規定，就異議人有「機器腳踏車，不依規定車道行駛」之
    違規事實裁處新臺幣600 元之罰鍰，並記違規點數1 點經核
    並無不當，從而，本件異議為無理由，應予駁回。
五、據上論斷，應依道路交通案件處理辦法第19條，裁定如主文
    。
中    華    民    國    99    年    3     月    8     日
                  交通法庭    法  官      黃欣怡
以上正本證明與原本無異。
如不服本裁定應於送達後5 日內向本院提出抗告狀。
                              書記官      陳慧玲
中    華    民    國    99    年    3     月    8     日

司法院資訊處製作；財團法人民間司法改革基金會備份。
